# 关于资产划转几个会计处理的疑问

提问人：快枪 时间：2015-06-21 18:07:29
国家税务总局公告 2015 年第 40 号规定了对符合特殊性税务处理的资产（股权）划转的会计处理。感到很奇怪，税务总局的文件竟然会规范企业会计的处理，更是对公告中的几个会计处理规定感到不解： 1 、（二）100%直接控制的母子公司之间，母公司向子公司按账面净值划转其持有的股权或资产,母公司没有获得任何股权或非股权支付。母公司按冲减实收资本（包括资本公积，下同）处理，子公司按接受投资处理。 除非母公司的股东撤资，母公司仅仅向其子公司划转资产，怎么可能冲减实收资本呢？感觉就是冲减资本公积也不太合理啊。 2 、（三）100%直接控制的母子公司之间，子公司向母公司按账面净值划转其持有的股权或资产，子公司没有获得任何股权或非股权支付。母公司按收回投资处理，或按接受投资处理，子公司按冲减实收资本处理。母公司应按被划转股权或资产的原计税基础，相应调减持有子公司股权的计税基础。这里可能存在一个问题。如A公司持有B公司100%股权，B公司实收资本为500 万，资本公积（股权溢价）为 200 万元。B公司某项资产计税基础为 800 万元，公允价值为 1000 万元。现在B将这项资产无偿划转给A。 按照文件，B应冲减实收资本（包括资本公积） 800 万元，但B实收资本为 500 万和资本公积加起来也就 700 。同时，A对投资的计税基础是 500 ，现在要调减 800 ，难道股权的计税基础能调整为负数？

回答人：chenyiwei
母公司向子公司划转资产，母公司应按划转资产的账面价值增加对子公司的长期股权投资成本，不应减少实收资本或其他权益科目余额。 子公司向母公司划转资产，且未采用利润分配方式的，母公司应按收回对子公司的投资处理，冲减对子公司的投资成本，如果划转资产账面价值大于母公司对子公司的投资成本的，则超出部分确认为投资收益处理。对子公司而言，是否冲减实收资本取决于股东是否决定减资。在按减资方案冲减相应金额的实收资本之后，划出资产的账面价值依次冲减子公司的资本公积、盈余公积和未分配利润。

提问人：我爱新视野 时间：2016-02-02 21:07:21
1 、母公司因改制需要，将部分土地和固定资产划转给各子公司，请问母公司如何处理？ 借：资本公积-资本溢价 贷：固定资产、无形资产 2 、子公司因改制需要，将部分土地和固定资产划转给母公司，请问子公司如何处理？ 借：固定资产、无形资产 贷：资本公积-资本溢价还是其他？另外我的处理方式是否正确？

回答人：chenyiwei
1 、借：长期股权投资，贷：固定资产、无形资产； 2 、借：资本公积——资本溢价，贷：固定资产、无形资产。

提问人：我爱新视野 时间：2016-02-03 21:00:34
母公司向子公司划转资产，母公司应按划转资产的账面价值增加对子公司的长期股权投资成本，不应减少实收资本或其他权益科目余额。这与股权的划转的会计处理是相同的啊！这难道也是从控制的角度得出的结果？ 另外再请教下， 1 、母公司因改制需要，将部分土地和固定资产划转给各子公司，请问子公司这样处理是否正确？ 借：资本公积-资本溢价 贷：固定资产、无形资产 2 、是借：资本公积-资本溢价还是借：资本公积-其他？

回答人：chenyiwei
1 、借贷方向写反了？ 2 、因为是母子公司之间的权益性交易，因此使用“资本溢价或股本溢价”明细科目。

提问人：呼叫帮助 时间：2016-02-24 19:59:42
请教陈版主，因是同一集团的资产重组，母公司将子公司A无偿划转给子公司B，由于子公司A净资产为负数 100 万，所以公司B账面对A确认长投为O，现在年末母公司又将一块价值 80 万元的土地划转给A，请问公司B对A公司长期投资是确认 80 万元还是确认 0 ？为什么？

回答人：chenyiwei
如果母公司直接划转给A的，则B的个别报表层面可以不做账务处理，合并报表层面增加资本公积。

提问人：呼叫帮助 时间：2016-02-24 21:45:38
再向您请教， 请教陈版主，因是同一集团的资产重组，母公司将子公司A无偿划转给子公司B，由于子公司A净资产为负数 100 万，所以公司B账面对A确认长投为O，现在年末母公司又将一块价值 120 万元的土地划转给A，请问公司B对A公司长期投资是确认 20 万元还是确认 120 万元？

回答人：chenyiwei
成本应该是 0 ＋ 120 ＝ 120 万。但期末应注意其可收回性问题。

提问人：呼叫帮助 时间：2016-02-25 08:23:40
对上述二个案例对比，第一个您的回复是 1 、母公司直接划转给A的，则B的个别报表层面可以不做账务处理，合并报表层面增加资本公积。 您第二个回复是 2 、长期投资成本是 0 十 120 万=120 通过对比陈版为什么第一个不是0+80万=80万，而是 0 即您说的不做账务处理？为什么有这样的区别？

回答人：chenyiwei
抱歉，写错了。重新考虑了一下，还是建议对母公司划转资产和孙公司的情形，账务处理采用逐层处理的方式，即视同母公司先划给子公司，子公司再划给孙公司，各级公司分别据此进行账务处理。

提问人：我爱新视野 时间：2016-03-03 22:20:44
子公司向母公司划转资产，且未采用利润分配方式的，母公司应按收回对子公司的投资处理，冲减对子公司的投资成本，如果划转资产账面价值大于母公司对子公司的投资成本的，则超出部分确认为投资收益处理。请问这不是母子公司之间的权益性交易，为什么划转资产账面价值大于母公司对子公司的投资成本的，则超出部分确认为投资收益处理呢？

回答人：chenyiwei
这和成本法下对收到子公司分配的现金股利作为投资收益是一个道理。虽然利润分配对子公司是权益性交易，但母公司仍可确认为投资收益。

提问人：martinxu936 时间：2017-06-02 11:52:56
陈老师，关于这一条，现行准则里是否有相关规定？如果税务对于会计处理的规定是不是应是没有效力的

回答人：chenyiwei
税务规定不能用于规范会计处理。母公司借记长期股权投资的依据就是权益*易的一般原则：在权益*易中，被投资方调整权益，投资方相应地调整对被投资方的长期股权投资成本，两者对应。

提问人：呼叫帮助 时间：2018-04-24 18:21:53
陈版，资产或股权的对外（集团外）无偿划转，我们的处理是先冲减公司资本公积，资本公积不够，然后再依次减少留存收益呢？请教陈版，这里的资本公积是账面全部资本公积还是资本公积-资本溢价部分？另外这里的账务处理是财会多少号文？

回答人：chenyiwei
仅限资本公积——资本溢价。参考财会[2016]17号三去一降一补会计处理规定第一条。

提问人：呼叫帮助 时间：2018-04-24 20:20:11
陈版，集团内的无偿划转，那肯定是冲减资本公积-资本溢价，但是我还没有找到相关的文件规定，请陈版给提供一下，多谢！

回答人：chenyiwei
这是权益易的一般原理，没有某个特别具体的文件。

提问人：呼叫帮助 时间：2018-04-26 10:02:08
无偿划转先冲减资本公积——资本溢价然后在冲减留存收益，请教陈版为什么不可以将资本公积全部冲完，然后在再冲减留存收益？

回答人：chenyiwei
其他资本公积，可能存在后续转入损益或者核销（如不满足条件的股份支付对应的以前年度资本公积）等问题，并非永久性的资本投入，所以不适合于冲减。

提问人：shiyunhao2 时间：2018-06-26 14:42:16
陈老师 ，这边碰到一个资产划转的问题，母公司向子公司划转相关的业务，将与该业务相关的资产负债都予以划转，母公司当时计提了专项储备，该专项储备也是与该业务相关，但是专项储备属于所有者权益，那么专项储备需不需要划转，可不可以划转，因为母公司划转完业务以后不再进行生产，那么留存专项储备对于母公司来说是没有意义的，谢陈老师指教！

回答人：chenyiwei
应同步转移。母公司单户报表中借：专项储备，贷：长期股权投资；子公司单户报表中借：资本公积，贷：专项储备。

提问人：大脸 时间：2018-06-29 16:01:42
@chenyiwei
陈版，有个关于资产划转的问题请教 A是B的全资子公司，现A计划将 1000 的固定资产划转给B。 这 1000 的固定资产，全部都是政府补助所形成。A对于该项政府补助以总额法核算。 政府明确不会收回所给出的 1000 政府补助。
A，子公司会计处理 该项资产划转时，我理解会计处理处理为 Dr:权益 1000 Cr:固定资产 1000 Dr:递延收益 1000 Cr:权益
需讨论问题： 1.这里，与固定资产有关的递延收益可以不直接计入权益而计入当期损益么？有没有准则指引支持？ 2.固定资产的划转，能否简单采用A公司账目值，或是需要采用公允价值？
B，母公司会计处理
Dr:固定资产 1000 Cr:长期股权投资 10000
需讨论问题 在母公司账面，是否需要记录对应的政府补助，即 Dr:长投 1000 Cr:递延收益 1000谢谢！

回答人：chenyiwei
1 、递延收益也应结转权益，相当于按扣除递延收益后的账面价值净额冲减权益。 2 、按账面价值划转。 3 、不用。到合并报表层面再恢复该项递延收益即可。

提问人：shiyunhao2 时间：2018-07-10 14:20:15
陈版咨询一下：国家税务总局公告 2014 第 29 号中这样规定：企业接收股东划入资产（包括股东赠予资产、上市公司在股权分置改革过程中接收原非流通股股东和新非流通股股东赠予的资产、股东放弃本企业的股权，下同），凡合同、协议约定作为资本金（包括资本公积）且在会计上已做实际处理的，不计入企业的收入总额，企业应按公允价值确定该项资产的计税基础。 ；国家税务总局公告2015 年第 40 号这样规定：　（一）100%直接控制的母子公司之间，母公司向子公司按账面净值划转其持有的股权或资产,母公司获得子公司100%的股权支付。母公司按增加长期股权投资处理，子公司按接受投资（包括资本公积，下同）处理。母公司获得子公司股权的计税基础以划转股权或资产的原计税基础确定。 目前，母公司公司在进行资产划转，将资产、负债按照账面值划入新成立的子公司中出，母公司后期只进行管理，就是资产下沉，现在就有所纠结了，这两个公告一个是用公允价值确定计税基础，一个是保持原计税基础；怎样理解这两个公告呢？我们比较倾向于 2015 年第 40 号，但是始终查询不到其与 2014 年第 29 号文的区别！望陈老师指点！

回答人：chenyiwei
抱歉，对此研究不多，建议咨询税务专业人士。